【裁判字號】    89,勞訴,45
【裁判日期】    900809
【裁判案由】    給付加班費
【裁判全文】
臺灣高雄地方法院民事判決  八十九年度勞訴字第四五號
    原      告    甲○○
                  丁○○
                  乙○○
                  戊○○
    法定代理人    丙○○
右當事人間給付加班費事件，本院判決如左：
    主      文
被告應給付原告甲○○、丁○○、戊○○、乙○○各新臺幣參拾柒萬陸仟肆佰陸拾陸
元及均自八十九年十月十三日起至清償日止，按年息百分之五計算之利息。
原告其餘之訴駁回。
訴訟費用由被告負擔十分之四，餘由原告負擔。
本判決第一項於原告各以新臺幣拾參萬元為被告供擔保後，得假執行。但被告如於假
執行程序實施前，各以新臺幣參拾柒萬陸仟肆佰陸拾陸為原告預供擔保，得免為假執
行。
原告其餘假執行之聲請駁回。
    事    實
甲、原告方面：
  一、聲明：求為判決(一)被告應給付原告甲○○新台幣（下同）一百零四萬二百三十
      五元；給付原告丁○○一百零四萬二百三十五元；給付原告乙○○九十一萬一
      千四百四十四元；給付原告戊○○九十五萬一千零七十二元，及均自起訴狀繕
      本送達被告之翌日起，至清償日止，按年息百分之五計算之利息。(二)訴訟費用
      由被告負擔。(三)請准供擔保宣告假執行。
  二、陳述：。
    (一)按「勞工每日正常工作時間不得超過八小時，每週工作總時數不得超過四十八
      小時。」復按「雇主延長勞工工作時間者，其延長工作時間之工資依左列標準
      加給之：一、延長工作時間在二小時以內者，按平日每小時工資額加給三分之
      一以上。二、再延長工作時間在二小時以內者，按平日每小時工資額加給三分
      之二以上。」、「工資由勞雇雙方議定之。但不得低於基本工資」，勞動基準
      法第二十一條第一項、第二十四條第一款、第二款，第三十條第一項分別定有
      明文。
    (二)按因契約法涉訟者，如經當事人定有債務履行地，得由該履行地之法院管轄，
      民事訴訟法第十二條定有明文。經查，原告四人原均為被告統聯汽車客運股份
      有限公司（下稱統聯公司）高雄站員工，於任職期間均於高雄市領取工資及加
      班費，則本件勞動契約之工資加班費之履行地為高雄市，準此，本件臺灣高雄
      地方法院為管轄法院，合先呈明。
    (三)經查，本件被告統聯公司之營業項目包括：公路汽車客運業（含經營高速公路
      ）、遊覽車客運業、汽車修理業、有關汽車車體打造業務等，是以被告統聯公
      司屬勞動基準法第三條第一項第六款所定之運輸業，為適用勞動基準法之行業
      。「按工資：謂勞工因工作而獲得之報酬；包括工資、薪金、及按計時、計日
      、計月、計件以現金或實物等方式給付之獎金、津貼及其他任何名義之經常性
      給與均屬之。」勞動基準法第二條第三款定有明文。依前揭規定，被告公司計
      算加班費時，自應將假日津貼、逾時津貼、功績獎金、安全獎金、載客獎金等
      計入工資額後，按該工資額加給加班費，始為合法，惟被告公司，於原告三人
      受僱期間，關於延長工作時間之工資（下稱加班費），均固定以每日四百零六
      點五元本薪計算（即每分鐘零點八五元），非但未達勞工保險之投保薪資三萬
      三千三百元，甚至未達勞動基準法第二十一條第一項所定基本工資（每日五百
      二十八元），前經訴外人黃家傑向高雄市勞工局申訴，經勞工檢查所派員檢查
      ，被告統聯公司未依規定給付延長工作時間薪資，並經高雄市政府調查屬實，
      處以罰鍰在案，此有高雄市政府勞動基準法罰鍰處分書一份可稽。
    (四)本件原告甲○○自七十九年二月二十八日到職，至八十七年十一月三十日離職
      ，合計受僱一０五個月，勞保投保薪資為三萬三千三百元，有勞工保險局製發
      投保資料表一紙可稽；原告丁○○自七十九年二月二十八日到職，至八十七年
      十一月三十日離職，合計受僱一０五個月，勞保投保薪資為三萬三千三百元，
      有勞工保險卡一紙可稽；原告乙○○自八十一年三月二十八日到職，至八十七
      年十一月三十日離職，合計受僱九十二個月，勞保投保薪資為三萬三千三百元
      ，有勞工保險卡一紙可稽；原告戊○○自七十九年十一月二十八日到職，至八
      十七年十一月二十七日離職，合計受僱九十六個月，勞保投保薪資為三萬三千
      三百元，有勞工保險卡一紙可稽；爰因領取薪資之資料，被告統聯公司應依勞
      動基準法第二十三條第二項規定將工資清冊予以保存五年，原告任職期間每月
      領取工資若干，應由被告統聯公司提出工資清冊。茲暫以投保勞保薪資每月三
      萬三千三百元計算，原告三人每日加班時間平均以三小時計算，每月加班費應
      發給一萬五千六百三十二元 (33300/240×{2×  (1+1/3) ]+[1× (1+2/3) ]}
      ×26=15632) 被告統聯公司僅以每日本薪四零六點五元計算加班費，而按月約
      發給五千七百二十五元  (406.5/8×{[2×  (1+1/3) ]+[1× (1+2/3)]}×26=
      5725) 每月短少九千九百零七元，準此：(1)原告甲○○受僱於被告合計一０五
      個月，短發加班費一百零四萬二百三十五元  (105×9907 =0000000)。(2)原告
      丁○○受僱於被告合計一０五個月，短發加班費一百零四萬二百三十五元
       (105×9907  =0000000)。(3)原告乙○○受僱於被告合計九十二個月，短發加
      班費九十一萬一千四百四十四元 (92×9907=911444)(4)原告戊○○受僱於被告
      合計九十六個月，短發加班費九十五萬一千零七十二元 (96×9907=951072)。
      爰請求被告統聯公司給付原告等人上開短發之加班費。
  三、證據：提出統聯汽車客運股份有限公司經濟部商業司網站查詢資料一份、高雄
      市政府勞工局檢查所中華民國八十八年三月二十六日八八高巿勞檢一字第二九
      四六號函文一份、高雄市政府中華民國八十八年四月十九日八八高巿府勞二字
      第一一三○○號勞動基準法罰鍰處分書一份、甲○○之勞工保險局被保險人投
      保資料表（明細）一份、原告丁○○、戊○○、乙○○之勞工保險卡各一份、
      臺灣高等法院高雄分院八十九年度勞上易字第五號判決書一份、原告丁○○、
      戊○○、乙○○之薪資總表各二份等（以上均為影本）為證。
乙、被告方面：
  一、聲明：(一)原告之訴駁回。(二)訴訟費用由原告負擔。(三)如受不利判決，原告願供
      擔保，請准宣告免為假執行。
  二、陳述：
    (一)原告四人於受僱期問之延長工作時間薪資，業已假日津貼、逾時津貼、功績獎
      金（被告公司現已將之更名為延長工時加給）之形式給付，非如原告所言僅以
      每日本薪計算。
    (二)原告主張被告公司於計算延長工作時間薪資時，應將假日津貼、逾時津貼、功
      績獎金、安全獎金、載客獎金等計入工資額後，按該工資額給付延長工作時間
      薪資，惟被告未積欠原告四人延長工作時問薪資，已如前述，退萬步言之，縱
      認被告公司應給付原告四人延長工作時間薪資（惟被告仍否認之），依勞動基
      準法第二十四條之規定，雇主延長勞工工作時間，其延長工作時間之工資，係
      按平日每小時工資額加給，「平日每小時工資額」之計算，係指依當日所得之
      工資，除以當日正常之工作時間而言，延長工作時間之工資及休假日、例假日
      工作加給之工資均不計入，是以原告將含有延長工作時間薪資之假日津貼、逾
      時津貼、功績獎金列入計算延長工作時間薪資之範圍，即有重複計算而有不當
      得利之嫌。
    (三)原告復稱被告公司未依規定給付延長工作時問薪資，有高雄市政府勞工局勞工
      檢查所函文一紙為憑，經高雄市政府調查屬實，處以罰鍰在案，並提出高雄市
      政府勞動基準法罰鍰處分書，惟經被告提起訴願後，已由行政院勞工委員會將
      原處分撤銷，該訴願決定書亦認就各該津貼及獎金之發放標準仍有究明之必要
      ，尚不得依原告之片面主張，即認被告未依規定給付延長工作時間薪資。
    (四)原告請求給付之延長工作工資，已有部分罹於消滅時效之期間。依民法第一百
      二十六條之規定「利息、紅利、租金、贍養費、退職金及其他一年或不及一年
      之定期給付債權，其各期給忖請求權，因五年間不行使而消滅」。本件原告請
      求之給付延長工作工資，被告係按月給付，性質上屬不及一年之定期給付債權
      ，故其請求權時效僅有五年，原告係於八十九年十月二日向鈞院提起本件訴訟
      ，故其得請求給付之延長工作時間薪資期間應自八十四年十月三日起迄八十九
      年十月二日止。另原告四人均參加八十七年十一月之罷工而遭被告公司解僱，
      總計其得請求之期間為八十四年十月三日起迄八十七年十一月止（共計三十八
      個月），原告逾此部分之請求即無理由。
    (五)原告曾於八十七年十一月參加非法罷工，嚴重損害被告公司之商譽，並致被告
      公司受有營業額短少，被告公司為疏運旅客，轉而向同業客運公司承租調用司
      機及客運車，支出鉅額租金，所受之損害共計新台幣四百十二萬三千零六十元
      ，就此部分被告依民法第三三四條之規定主張抵銷。
    (六)原告起訴狀以每人每月三萬三千三百元，每日加班時間平均以三小時計算，而
      請求被告給付如訴之聲明之金額，惟原告主張其每日之延長工作時間為三小時
      ，並未敘明任何理由，且與事實不符，被告茲予否認。
  三、證據：提出訴願決定書、徐創明筆錄、解僱名單、給付租金計算表、營業額短
      少損失計算表各一份、實務見解四筆、駛車憑單等（以上均為影本）為證。
    理      由
一、本件原告主張：原告甲○○自七十九年二月二十八日到職，至八十七年十一月三
    十日離職，合計受僱一０五個月，勞保投保薪資為三萬三千三百元，原告丁○○
    自七十九年二月二十八日到職，至八十七年十一月三十日離職，合計受僱一０五
    個月，勞保投保薪資為三萬三千三百元；原告乙○○自八十一年三月二十八日到
    職，至八十七年十一月三十日離職，合計受僱九十二個月，勞保投保薪資為三萬
    三千三百元，原告戊○○自七十九年十一月二十八日到職，至八十七年十一月二
    十七日離職，合計受僱九十六個月，勞保投保薪資為三萬三千三百元，及原告丁○○、戊○○、乙○○之薪資總表係被告所發給無訛等情，為被告所不爭執（見
    本院八十九年十一月二十七日、九十年四月十六日言詞辯論筆錄），並有甲○○
    之勞工保險局被保險人投保資料表（明細）、丁○○、戊○○、乙○○之勞工保
    險卡及薪資總表等為憑，堪認屬實。本件兩造之爭點在於：(一)被告計算給付原告
    等加班費之數額是否合法？(二)被告之時效抗辯，是否有理由﹖(三)被告得否認原告
    曾於八十七年十一月參加非法罷工，致被告公司受有營業損失四百十二萬三千零
    六十元，而向原告主張抵銷？本院審酌如次：
  (一)按領取薪資之資料，被告統聯公司應依勞動基準法第二十三條第二項規定，將工
    資清冊予以保存五年，原告任職期間每月領取工資若干，應由被告統聯公司提出
    工資清冊。惟被告迄未能提出相關資料以供審酌，茲原告等任職被告公司期間，
    原告李林謀於八十七年七月份，出勤二三天，全月加班時間為五０一０分鐘
    (2760+2205=5010)，平均每日加班三點六小時  (5010÷60÷23＝3.63)，原告戊○○於八十七年七月份，出勤二六天，全月加班時間為五○八○分鐘    (3120+
    1960=5080)，平均每日加班三點二六小時 (5080÷60÷26=3.26)，原告乙○○八
    十七年九月份，出勤二六天，全月加班時間為四八八五分鐘  (3120+1765=4885)
    ，平均每日加班三點一三小時 (4885÷60÷26=3.13)，經常加班費超過三小時，
    此有原告三人提出且所不爭執之「薪資總表」在卷可稽，則本件原告丁○○、戊○○、乙○○主張平均每日加班時數三小時，洵屬有據；至於原告甲○○部分，
    雖未提出「薪資總表」。惟查原告因其薪資總表未保存，而此部證據被告公司應
    依勞動基準法第二十三條第二項規定保存五年，如前所述，且經本院多次命被告
    提出工資清冊，以證明原告所主張上開平均每日加班三小時之事實，惟被告拒不
    提出，又被告對於原告丁○○、戊○○、乙○○提出之薪資總表並不爭執，依上
    開民事訴訟法第三百四十五條第一項之規定，本院自得認原告丁○○、戊○○、
    乙○○、甲○○主張之事實為真實。是被告所辯「原告主張其每日之延長工作時
    間為三小時，並未敘明任何理由，且與事實不符，被告茲予否認」等語，顯不足
    採。原告乃以投保勞保薪資每月三萬三千三百元計算，原告每日加班時間平均以
    三小時計算，每月加班費應發給一萬五千六百三十二元      (33300/240×{2×
    (1+1/3) ]+[1× (1+2/3) ]}×26=15632)，被告統聯公司僅以每日本薪四零六點
    五元計算加班費，而按月約發給五千七百二十五元  (406.5/8×{[2×  (1+1/3)
    ]+[1× (1+2/3)]}×26=  5725)每月短少九千九百零七元，準此：(1)原告甲○○
    受僱於被告合計一０五個月，短發加班費一百零四萬二百三十五元  (105×9907
    =0000000) 。(2)原告丁○○受僱於被告合計一０五個月，短發加班費一百零四萬
    二百三十五元 (105×9907  =0000000)。(3)原告乙○○受僱於被告合計九十二個
    月，短發加班費九十一萬一千四百四十四元 (92×9907=911444)(4)原告戊○○受
    僱於被告合計九十六個月，短發加班費九十五萬一千零七十二元         (96×
    9907=951072)。從而，被告加班費之計算既不合法，原告自得再行請求。原告請
    求被告統聯公司給付原告等人上開短發之加班費，應屬有據。
  (二)被告另稱「原告請求給付之延長工作工資，已有部分罹於消滅時效之期間。依民
    法第一百二十六條之規定「利息、紅利、租金、贍養費、退職金及其他一年或不
    及一年之定期給付債權，其各期給忖請求權，因五年間不行使而消滅」。本件原
    告請求之給付延長工作工資，被告係按月給付，性質上屬不及一年之定期給付債
    權，故其請求權時效僅有五年，原告係於八十九年十月二日向鈞院提起本件訴訟
    ，故其得請求給付之延長工作時間薪資期間應自八十四年十月三日起迄八十九年
    十月二日止。另原告四人均參加八十七年十一月之罷工而遭被告公司解僱，總計
    其得請求之期間為八十四年十月三日起迄八十七年十一月止（共計三十八個月）
    ，原告逾此部分之請求即無理由」等語。按民法第一百二十六條之規定「利息、
    紅利、租金、贍養費、退職金及其他一年或不及一年之定期給付債權，其各期給
    忖請求權，因五年間不行使而消滅」。本件原告請延長工時工資性質上屬不及一
    年之定期給付債權，宋○經對上述金額之延時工時，計至其於八十二年六月二十
    九日申請調解時，其間七十六年十二月至七十七年六月以前之一萬二千三百八十
    六元本息，已屆滿五年之事實，均為兩造所不爭執，依民法第一百二十六條規定
    ，已罹於時效（高等法院八十六年度勞上更  (一)字第二十二號判決參照），復
    經被告公司為時效抗辯，依民法第一百四十四條第一項自屬不應准許。查原告係
    於八十九年十月二日向本院提起本件訴訟，有起訴狀一份份在卷可稽，是原告其
    得請求之期間應為八十四年十月三日起至八十七年十一月止，共計三十八個月，
    即原告每人之請求於三十七萬六千四百六十六元 (計算式為38×9907=376466)範
    圍內之請求，尚非無據，逾此範圍之請求，其計算方法於法不合，即屬無據，不
    應准許。
  (三)被告另稱「原告將含有延長工作時間薪資之假日津貼、逾時津貼、功績獎金列入
    計算延長工作時間薪資之範圍，即有重複計算而有不當得利之嫌」等語。惟按雇
    主與勞工所定勞動條件，不得低於勞動基準法所定之最低標準；次按工資：謂勞
    工因工作而獲得之報酬；包括工資、薪金、及按計時、計日、計月、計件以現金
    或實物等方式給付之獎金、津貼及其他任何名義之經常性給與均屬之。復按工資
    由勞雇雙方議定之。但不得低於基本工資。另按雇主延長勞工工作時間者，其延
    長工作時間之工資依左列標準加給之：一、延長工作時間在二小時以內者，按平
    日每小時工資額加給三分之一以上。二、再延長工作時間在二小時以內者，按平
    日每小時工資額加給三分之二以上。再按勞工每日正常工作時間不得超過八小時
    ，每週工作總時數不得超過四十八小時。此勞動基準法第一條第二項、第二條第
    三款、第二款、第二十一條第一項、第二十四條第一款、第三十條第一項分別定
    有明文。又按勞動基準法第二條第三款所稱之其他任何名義之經常性給與係指左
    列各款以外之給與。二、獎金：指年終獎金、競賽獎金、研究發明獎金、特殊功
    績獎金、久任獎金、節約燃料物料獎金及其他非經常性獎金，勞動基準法施行細
    則第十條第二款亦定有明文。末按工資，乃勞工因工作而獲得之報酬，勞動基準
    法第二條第三款前段定有明文。是工資實係勞工之勞力所得，為其勞動對價而給
    付之經常性給與。倘雇主為改善勞工生活而給付非經常性給與；或為其單方之目
    的，給付具有勉勵、恩惠性質之給與，即非為勞工之工作給付之對價，與勞動契
    約上之經常性給與有別，應不得列入工資範圍之內，最高法院著有七十九年台上
    字第二四二號判決可參。經查被告公司列舉之假日津貼、逾時津貼、功績獎金、
    安全獎金、載客獎金等，乃係依時數，或人數以及點數計算其金額，而為原告等
    勞務給付之對價，且係每月均有之給付，與經常性給付之性質尚非有違。依據前
    揭規定及判決要旨，自應認上揭獎金均應屬工資之一部，被告上開所辯，尚不足
    採。
  (四)被告又稱「原告曾於八十七年十一月參加非法罷工，嚴重損害被告公司之商譽，
    並致被告公司受有營業額短少，被告公司為疏運旅客，轉而向同業客運公司承租
    調用司機及客運車，支出鉅額租金，所受之損害共計新台幣四百十二萬三千零六
    十元，就此部分被告依民法第三三四條之規定主張抵銷」等語。惟查：（就此抗
    辯，被告統聯汽車客運股份有限公司另對原告等四人提起損害賠償之訴，由本院
    以九十年訴字第一四０號民事案件審理，是以下1.2.3.所指之原被告應予互調）
    1.原告主張被告於上開時間聯合進行非法罷駛行為乙節，無非係以原告製作之駛
      車憑單上同時記載被告有拒派及公休情事，顯非原告偽造，及證人即當時擔任
      原告高雄站站長徐創明之證詞，且原告於系爭罷工事件結束之翌日即八十七年
      十一月二十八日將所有參與罷工之駕駛員包括被告四人全數解雇，被告斯時未
      表示意見，可間接證實被告有罷工之事實，而原告於系爭非法罷工期間無法出
      車乃因被告及其他拒絕出車之駕駛員聚集於停車場出口，阻礙他人出車，並非
      停車場空間大小之問題，又證人即於系爭罷工當時同為原告受雇司機之李明坤
      業經原告認定有參與罷駛事件而遭原告解僱，因此其證言可能較迴護被告，且
      其證詞先後不一，亦令人懷疑其真實性，而被告與證人李明坤在原告高雄站工
      作數年，再畫出相似之圖並非難事等情，為其主張之依據。
    2.惟按侵權行為所發生之損害賠償請求權，以加害人有故意或過失不法侵害他人
      權利，致被害人受有損害，且加害行為與損害須有因果關係為其成立要件，若
      其行為並無故意或過失，或損害之發生與有責任原因之事實二者間並無相當因
      果關係，即難謂有損害賠償請求權存在，有最高法院四十八年台上字第四八一
      號、四十九年台上字第二三二三號、五十四年台上字第一五二三號判例可資參
      照。次按數人共同不法侵害他人之權利者，對於被害人所受損害，所以應負連
      帶賠償者，係因數人之行為共同構成違法行為之原因或條件，因而發生同一損
      害，具有行為關連共同性之故。民事上之共同侵權行為與刑事上之共同正犯，
      其構成要件雖非全同，共同侵權行為人間在主觀上固不以有犯意聯絡為必要，
      惟在客觀上仍須數人之不法行為，均為其所生損害之共同原因即所謂行為關連
      共同，始足成立共同侵權行為。惟所謂之「罷工」，有謂係勞工互相團結暫不
      履行依勞動契約所負勞務供給義務之集體行動，或謂是多數勞工為達一定之爭
      議目的，有計畫地共同終止工作之行為，或謂係多數之被僱人，以勞動條件之
      維持、改善或其他經濟的利益之獲得為目的，協同的為勞動之中止，因此罷工
      應係多數勞動者為達一定目的而基於共同意思所為之聯合行為，是在違法罷工
      行為構成民法上共同侵權行為時，例外應認為各共同侵權行為人間在主觀上自
      以有互相聯合勾串進行罷工之意思聯絡為必要，而非僅以各行為人之不法行為
      ，均為其所生損害之共同原因即所謂行為關連共同，為成立共同侵權行為之唯
      一要件。
    3.經查依原告提出之駛車憑單記載，在系爭罷工期間，被告甲○○於八十七年十
      一月二十五日係公休，同年月二十七日則未到；被告丁○○於同年月二十三日
      係較發車時間十三時五十分為遲之十四時三十分到，同年月二十四日為公休，
      同年月二十七日則未到；被告乙○○於同年月二十六日係公休，同年月二十七
      日則未到；被告戊○○於同年月二十三日係公休，同年月二十七日則並無駛車
      憑單表示其到職情形，有系爭駛車憑單在卷足憑，則由被告在系爭罷工期間個
      人到職情形之差異，且原告亦自承無法證明被告間主觀上有互相連絡罷工的意
      思等情觀之，是否足認被告四人係聯合於系爭五個罷工日同時進行罷工乙節，
      實非無疑。再參以原告提出之八十七年十一月二十四日之聯合晚報第三版記載
      ：「車被砸統聯全面停駛勞資下午談判：：：：：：：：：據統計已有五輛車
      子被砸，公司基於安全考量下，收回所有車輛鑰匙，整個發車作業全面停擺。
      ：：：：：」等語，顯見原告於系爭罷工期間開始之翌日即八十七年十一月二
      十四日起即基於安全考量而收回所有車輛鑰匙，且全面停止發車作業，則原告
      於八十七年十一月二十四日起至罷工期間結束之同年月二十七日止，所受未發
      車之營業損失乃原告基於安全之考量而決定停駛所致，並非因被告及其他拒絕
      出車之駕駛員聚集於停車場出口，阻礙他人出車導致甚明，是被告抗辯原告將
      車鑰匙集中保管，原告人員並拒絕給予司機鑰匙乙節，並非無據，則原告人員
      再於系爭駛車憑單上記載被告四人分別於八十七年七月二十四日至二十七日間
      有拒派或拒開情事，顯與原告於該期間內停止發車之事實不符，是單憑原告提
      出之系爭駛車憑單上記載被告有拒派或拒開情事，尚難為有利於原告之認定。
      而證人徐創明雖證稱：依照原告的駛車憑單來看，當天駕駛員有排到班，有的
      有來報到，有的沒來，伊問駕駛員是否要開車或參與罷工行動，如要開車，伊
      及其他人員會給他們行車憑單、鑰匙、行車記錄器、回數票，如不開車的，就
      註明拒派，因停車場空間有限，罷駛的駕駛員聚集在外面，所以要開車的駕駛
      員領完上述東西，車子也開不出去。依駛車憑單記載，伊知道被告拒派。原告
      提出之剪報有一張大照片中左邊數來第四個人經伊以放大鏡察看是被告乙○○
      云云。惟證人徐創明目前仍擔任原告台南站站長，顯難期其證言能客觀公正而
      毫無偏頗原告之虞，且原告訴訟代理人亦自承以放大鏡看不出來該照片上之人
      係被告乙○○，並經本院以放大鏡當庭勘驗原告提出之系爭剪報照片結果，亦
      發現照片之人臉型模糊，無法辨識出是被告乙○○之情，有本院九十年四月十
      九日勘驗筆錄在卷可按，是證人徐創明前開證言顯非毫無瑕疵。況證人徐創明
      亦證稱：被告有到現場，有無參與罷工是伊主管、稽查人員篩選出被告是幕後
      指揮策劃連絡人員，伊不能確知被告有無參與罷工，根據伊主管、稽查人員知
      道的消息，罷工行為是資深人員發起，新進人員不可能發起等語，顯見證人徐
      創明並非親自見聞被告參與或謀議系爭罷工行為之人，亦無法確知被告有無參
      與罷工之事，自難憑證人徐創明經原告公司主管或稽查人員告知係被告幕後指
      揮策劃連絡罷工之事，即認定被告確係系爭罷工事件之幕後指揮策劃連絡之人
      ，是證人徐創明之證言亦難為有利於原告之認定。至被告於系爭罷工結束後經
      原告認定有參與罷駛行為而遭原告解僱，雖未於解僱當時向原告表示異議，亦
      僅屬被告消極不行使其權利或不知行使其權利之問題，尚難憑此作為認定被告
      係聯合罷工之間接事實，況被告已於本院八十九年度勞訴字第四五號案件，分
      別向原告提起給付短發之加班費之訴訟，顯難謂被告對於其遭原告解雇乙事均
      未表示異議。是綜合上情，原告主張之證據，均難為其有利之認定，無法證明
      被告於系爭罷工期間內有拒派或拒開之行為，亦不足以證明被告四人確有互相
      意思連絡而參與、謀議或發動系爭罷工之行為，則原告主張被告對其有共同不
      法侵權行為，或被告係共同故意以背於善良風俗之方法加損害於原告云云，均
      屬無稽。況縱認被告四人於系爭罷工期間內有拒派或拒開之行為，亦顯不足以
      造成原告所主張之鉅額損失，其間自無相當因果關係。是原告既無法證明各被
      告有何拒開或拒派之行為，或被告間有違法罷工之共同侵權行為，且未證明被
      告各別之拒開或拒派行為足以造成原告主張之鉅額損失，參照前段說明，從而
      原告主張被告應依民法第一百八十四條第一項及第一百八十五條規定負連帶侵
      權行為責任云云，即屬無據，不應准許（見本院九十年訴字第一四０號民事判
      決理由四），是被告上開之抵銷抗辯，亦不足採。
二、綜上所述，原告等依勞動基準法第二十四條之規定，請求被告應分別給付原告在
    三十七萬六千四百六十六元，及起訴狀繕本送達被告之翌日即八十九年十月十三
    日起，至清償日止，按年息百分之五計算之利息範圍內，為有理由，應予准許。
    其餘請求，即屬無據，為無理由，應予駁回。
三、兩造其餘攻擊防禦方法，經審酌後核與本判決結論認定之基礎不生若何影響，爰
    不予一一論述，附此敘明。
四、本件原告勝訴部分，兩造分別陳明願供擔保，請准宣告假執行或免為假執行，經
    核無不合，爰分別酌定相當之擔保金額，予以准許。至於敗訴部分，其假執行之
    聲請即失所附麗，併予駁回。
五、據上論結：本件原告之訴一部為有理由，一部為無理由，依民事訴訟法第七十九
    條但書、第三百九十條第二項、第三百九十二條，判決如主文。
中      華      民      國    九十      年      八      月      九      日
                              臺灣高雄地方法院民事第一庭
                                          法  官
右為正本係照原本作成。
如不服本判決，應於送達後廿日內，向本院提出上訴狀並表明上訴理由，如於本
判決宣示後送達前提起上訴者，應於判決送達後十日內補提上訴理由書（須附繕本）。
中      華      民      國    九十      年      八      月      九      日
                                          書記官  李梅芬


司法院資訊處製作；財團法人民間司法改革基金會備份。
